臺灣高雄地方法院民事裁定　九十一年聲再字第六五號
　　再審聲請人　甲○○
　　　　　　　　乙○○○
　　　　　　　　丙○○
　　再審相對人　板信商業銀行股份有限公司
　　法定代理人　劉炳輝
右當事人間支付命令事件，再審聲請人對於中華民國八十七年八月三日本院八十七年
度促字第四○九二六號支付命令聲請再審，本院裁定如左：
    主      文
聲請駁回。
聲請費用由聲請人負擔。
    理      由
一、本件再審聲請意旨略以再審聲請人丙○○於前邀同再審聲請人甲○○、乙○○○
    為連帶保證人而向訴外人保證責任高雄市第五信用合作社（下稱高雄五信）借用
    新台幣（下同）二百九十萬元，嗣再審相對人因與訴外人高雄五信簽訂受讓、讓
    與契約，並概括受讓其全部營業、資產及負債後，遂以再審聲請人丙○○未按期
    繳納利息尚欠其本金二百九十萬元為由而向鈞院聲請核發支付命令，並經鈞院以
    八十七年度促字第四○九二六號發給支付命令確定在案，惟訴外人高雄五信雖於
    民國八十六年九月六日召開第二次臨時社員代表大會決議與再審相對人合併，惟
    該次大會決議因違反其章程第三十四條第二款之規定，於未達法定出席人數即逕
    為讓與事項之表決，該決議方法顯已違反章程之規定，嗣該次決議乃經鈞院以八
    十六年度訴字第二七六六號予以判決撤銷，並經台灣高等法院高雄分院九十年度
    上更(一)字第十六號及最高法院九十一年度台上字第一五九號予以駁回訴外人高雄
    五信之上訴而告確定，則再審相對人與訴外人高雄五信間之受讓、讓與契約依法
    既不生效力，其即無概括承受訴外人高雄五信之全部營業、負債乙事，兩造間自
    顯無債權債務關係之存在，再審相對人自亦無權聲請鈞院核發上開支付命令，鈞
    院所為前開支付命令顯有重大違誤，而再審聲請人係於九十一年五月八日始行取
    得前揭歷審裁判書影本，此諸未經斟酌之證據資料如經斟酌自應可受較有利之判
    決，為此爰依民事訴訟法第五百零七條、第四百九十六條第一項第十三款之規定
    ，請求撤銷鈞院八十七年度促字第四○九二六號支付命令，並駁回再審相對人支
    付命付之聲請等語。
二、按發支付命令後，三個月內不能送達債務人者，其命令失其效力，民事訴訟法第
    五百十五條第二項定有明文。查系爭支付命令係於八十七年八月三日由本院准予
    核發，並於同年八月二十一日合法送達於再審聲請人甲○○、乙○○○，惟有關
    再審聲請人丙○○部分則因遷移不明而無法合法送達，嗣本院乃發函通知再審相
    對人查報再審聲請人丙○○之送達處所，然再審相對人就此並未為任何陳報乙節
    ，此經本院調閱本院八十七年度促字第四○九二六號支付命令卷宗查明無訛，是
    系爭支付命令就再審聲請人丙○○部分既交郵送達不到，復因再審相對人未陳報
    新址而未能於發支付命令後之三個月內送達，揆諸上開規定，關於再審聲請人丙○○部分之支付命令即已失其效力，準此，再審聲請人丙○○既已非該督促程序
    之當事人，亦非該支付命令確定效力所及之人，其所提出本件再審之聲請即非合
    法，依民事訴訟法第五百零二條第一項之規定，自應以裁定駁回該部分再審之聲
    請。
三、次按裁定已經確定，而有民事訴訟法第四百九十六條第一項或第四百九十七條之
    情形者，得準用再審程序之規定聲請再審，民事訴訟法第四百零七條定有明文，
    而支付命令屬於裁定性質，被上訴人如認支付命令確定前曾經訴訟上和解而有再
    審原因，得依民事訴訟法第五百零七條準用同法第四百九十六條第一項第十二款
    規定聲請再審，另當事人發見可受利益裁判之書狀或得使用之者，係指判決確定
    後發見判決確定前已經成立之書狀而言，若其書狀係成立於判決確定之後，自不
    得謂為發見，即不能據為請求再審之事由，又民事訴訟法第四百九十二條第一項
    第十一款所謂當事人發見未經斟酌之證物，係指前訴訟程序事實審之言詞辯論終
    結前已存在之證物，因當事人不知有此，致未經斟酌，現始知之者而言，若在前
    訴訟程序事實審言詞辯論終結前，尚未存在之證物，本無所謂發見，自不得以之
    為再審理由，最高法院六十八年台上字第二六八四號、十七年上字第五號、二十
    九年上字第一○○五號分別著有判例。本件再審聲請人甲○○、乙○○○聲請再
    審所執之理由，無非係以其發見未經斟酌，且如經斟酌應可受較有利之裁判之證
    物即本院八十六年度訴字第二七六六號、台灣高等法院高雄分院九十年度上更(一)
    字第十六號、最高法院九十一年度台上字第一五九號等件判決書而依民事訴訟法
    第四百九十六條第一項第十三款聲請再審云云，惟查，訴外人高雄五信於八十六
    年九月六日所為八十六年度第二次臨時社員代表大會決議，乃經本院於八十八年
    五月十五日以八十六年度訴字第二七六六號判決予以撤銷，嗣於九十一年一月二
    十四日始經最高法院以九十一年度台上字一五九號裁定駁回上訴而告確定，而系
    爭八十七年促字第四○九二六號支付命令係於八十七年九月十日即已確定乙節，
    此有再審聲請人所提上開民事判決書等件在卷可稽，並經本院調閱系爭支付命令
    卷宗查明屬實，是前揭臨時社員代表大會決議於九十一年一月二十四日最高法院
    駁回上訴確定前，該決議因尚未經法院判決撤銷而仍屬有效，而再審聲請人甲○○、乙○○○之系爭支付命令係於八十七年九月十日即告確定，則再審聲請人甲○○、乙○○○所主張之前揭證物，於系爭支付命令確定前即未存在，揆諸前揭
    說明，此該成立在後之證物自非屬民事訴訟法第四百九十六條第一項第十三款所
    稱「發見未經斟酌之證物或得使用該證物」之者，是再審聲請人甲○○、乙○○○據此聲請再審，依法洵無理由，自應予以駁回。
四、依民事訴訟法第五百零七條、第五百零五條、第五百零二條第一項、第九十五條
    、第七十八條、第八十五條第一項前段，裁定如主文。
中　　　華　　　民　　　國　　九十一　　年　　　八　　　月　　二十三　　日
                              臺灣高雄地方法院民事第五庭
~B法　　　官　黃宏欽
右為正本係照原本作成。
如對本裁定抗告須於裁定送達後十日內向本院提出抗告狀。
中　　　華　　　民　　　國　　九十一　　年　　　八　　　月　　二十三　　日
~B法院書記官　史華齡
